【裁判字號】    98,消債更,123
【裁判日期】    980210
【裁判案由】    聲請更生程序
【裁判全文】
臺灣高雄地方法院民事裁定           98年度消債更字第123號
聲  請  人  甲○○
上列當事人因消費者債務清理事件聲請更生，本院裁定如下：
    主  文
聲請駁回。
聲請費用由聲請人負擔。
    理  由
一、聲請意旨略以：聲請人積欠板信銀行、萬泰銀行、中國信託
    銀行、台北富邦銀行債務，合計達新台幣（下同）795,721
    元，有不能清償債務情事，在消費者債務清理條例（下稱消
    債條例）施行後，於民國97年6 月間向最大債權銀行即板信
    銀行申請前置協商，惟聲請人之收入38,900元用以支付自己
    及母親、胞妹之生活費後，已無餘款清償債務，實無法負擔
    板信銀行所提出按月清償11,000元之還款條件，經板信銀行
    於97年6 月19日通知協商不成立，且聲請人無擔保或無優先
    權之債務總額未逾1,200 萬元，復未經法院裁定開始清算程
    序或宣告破產，爰依法聲請更生等語。
二、按債務人不能清償其債務或有不能清償之虞者，得依本條例
    所定更生或清算程序，清理其債務。消債條例第3 條固有明
    定，惟債務人如有固定收入，具備分期清償債務之能力，僅
    一時無法清償全部債務，即難謂債務人不能清償其債務。經
    查：
  (一)聲請人於97年6 月間日向板信銀行申請前置協商，經板信銀
    行提出按月清償11,000元之還款方案，聲請人仍以其每月僅
    能清償2,000 元至3,000 元不等之金額，拒絕依上開還款方
    案清償債務，致協商無法進行，板信銀行嗣於97年6 月19日
    以聲請人協商意願低落為由，作成協商不成立之通知乙情，
    有前置協商不成立通知書1 份在卷為憑（見本院卷第18頁）
    ，應認真實。
  (三)又聲請人自95年8 月1 日起任職於空軍第六設施中隊，其於
    97年8 月至11月之每月應領薪資為41,785元，實領薪資為39
    ,188 元 ，業據聲請人陳報在卷，並有薪資單、薪資轉帳存
    摺明細為憑（見本院卷第8 頁、第32頁、第96頁、第35至39
    頁），足認聲請人每月收入為39,188元，聲請人主張其每月
    收入僅38,900元，核與薪資單列載數額不符，而不可採。
  (四)按直系血親相互間、兄弟姐妹相互間互負扶養之義務。民法
    第1114條第1 款、第3 款固有明定。惟按受扶養權利者，以
    不能維持生活而無謀生能力者為限。前項無謀生能力之限制
    於直系血親尊親屬不適用之，民法第1117條第1 項、第2 項
    亦有明定。又依民法第1115條第1 項第1 、2 、3 、4 款規
    定，負扶養義務者有數人時，應依直系血親卑親屬、直系血
    親尊親屬、家長、兄弟姐妹之順序定履行義務之人。聲請人
    主張有扶養母親顏素麗、胞妹顏伊君（86年3 月生）之義務
    ，且有汽車貸款債務未還，其收入於支出自己、顏素麗、顏
    伊君之必要生活費用及汽車貸款後，已無餘款清償債務云云
    。經查：
  1.顏素麗出生於52年8 月，現年46歲，正值壯年，名下並有房
    屋1 棟、土地1 筆、汽車1 部，有卷附戶籍謄本、財產歸屬
    資料清單為憑（見本院卷第17頁、第72頁），足見顏素麗並
    非不能維持生活。至於顏素麗95 、96 年度綜合所得稅各類
    所得資料清單均查無其收入資料乙節（見本院卷第73頁、第
    74頁），僅能推認顏素麗未申報個人綜合所得稅，尚難遽認
    其全無收入，聲請人復未舉證證明顏素麗有何不能維持生活
    情事存在，是依前引民法第1117條第1 項規定，顏素麗自非
    得對聲請人主張受扶養權利之人，聲請人主張其對顏素麗負
    有扶養義務，應將所支付之顏素麗扶養費列為必要費用云云
    ，尚非可採。
  2.又顏伊君為顏素麗之非婚生子女，且未經生父認領，有戶籍
    謄本為憑（見本院卷第17頁），惟顏素麗為顏伊君之生母，
    乃顏伊君之第一順位扶養義務人，其現年46歲，正值壯年，
    其與顏伊君同住，照顧撫育顏伊君之日常生活起居，且無證
    據顯示有何不能工作，或因負擔扶養義務而不能維持自己生
    活情事，依前引民法第1115條第1 項第1 款規定，顏素麗乃
    顏伊君之先順序扶養義務人，聲請人主張其對顏伊君負有扶
    養義務，應將所支付之顏伊君扶養費列為必要費用云云，亦
    非可採。
  3.聲請人主張為維持自己生活，每月所須支出必要費用為繕食
    費5,100 元、交通費2,191 元，合計7,291 元（見本院卷第
    87至88頁），參諸內政部公告97年度高雄市每人每月最低生
    活費用為10,991元，認聲請人維持自己生活所需費用未逾上
    開範圍者，應屬必要費用，聲請人前開主張係屬可採。
  (五)聲請人另主張每月須支付汽車貸款11,000元（見本院卷第88
    頁），惟查上開車輛係顏素麗所有，有汽車行車執照為憑（
    見本院卷第117 頁），聲請人既非汽車貸款借款人，亦非上
    開車輛之所有權人，復未舉證證明有何使用上開車輛代步之
    必要性存在，自難認該費用支出係屬必要費用。
  (六)從而，聲請人之每月收入39,188元扣除維持自己生活之必要
    費用10,991元後，尚有餘款28,197元可供運用，聲請人非無
    能力履行板信銀行所提出，每月清償11,000元之還款方案，
    尚難認聲請人欠缺償債能力，聲請人主張其不能清償債務云
    云，未據其舉證以實其說，難予採信。
三、綜上所述，聲請人並無不能清償債務情事，揆諸首揭規定及
    說明，其聲請核與更生要件不符，應予駁回。
四、依消費者債務清理條例第8 條前段、第15條、民事訴訟法第
    95條、第78條，裁定如主文。
中    華    民    國    98    年    2     月    10    日
                  民事第五庭  法  官  賴文姍
以上正本係照原本作成
如不服本裁定，應於裁定送達後10日內，以書狀向本院提出抗告
，並繳納抗告費新臺幣1,000 元。
中    華    民    國    98    年    2     月    10    日
                              書記官  林秀珍


司法院資訊處製作；財團法人民間司法改革基金會備份。
